臺灣屏東地方法院刑事判決　　　　　　　 94年度訴字第987號
公　訴　人　臺灣屏東地方法院檢察署檢察官
被　　　告　丙○○
上列被告因偽造文書等案件，經檢察官提起公訴（94年度偵緝字
第324 號），本院裁定改依簡式審判程序審理，判決如下：
    主  文
丙○○行使偽造私文書，足以生損害於他人，處有期徒刑拾月，
緩刑年。如附表一所示之偽造署押均沒收。
    事  實
一、丙○○自民國67年12月11日起，至91年12月16日止，任職於
    臺灣銀行屏東分行，負責該分行人事、差勤及員工薪資等業
    務。丙○○因受其前妻林錦玉（不知情）之表姨甲○○之委
    託，攜帶甲○○所有之身分證及印章，於91年6 月20日先向
    甲○○原服務單位高雄市車船管理處代領退休勞保基金新台
    幣（下同）1,402,065 元之支票1 紙，及在臺灣銀行屏東分
    行開立戶名為甲○○之帳戶（帳號為000000000000號），並
    將該代領之退休勞保基金存入上開甲○○帳戶內，且辦理其
    中1,400,000 元之定期存款後，竟基於意圖為自己不法所有
    之概括犯意及行使偽造私文書之犯意，未經甲○○同意及授
    權，擅自以甲○○名義申領金融卡，於91年6 月24日，在金
    融卡申請書之申請人欄偽造「甲○○」之署押1 枚及盜用「
    甲○○」之印文1 枚，及在存戶加蓋原留印鑑欄盜用「甲○
    ○」之印文2 枚（詳如附表一編號1 所示）；復在約定書之
    立約定書人欄偽造「甲○○」之署押1 枚及盜用「甲○○」
    之印文1 枚（詳附表一編號2 所示），使不知情臺灣銀行屏
    東分行承辦員張菊珍等人陷於錯誤，而於同年6 月27日核發
    金融卡1 張，得手後，未經甲○○授權隨即同年7 月1 日持
    上開金融卡，在臺灣銀行屏東分行前之自動櫃員機，以上開
    定期存款透支質借之方式，將上述1,400,000 元定期存款，
    轉帳12筆，每筆金額100,000 元，總額1,200,000 元至丙○
    ○設於臺灣銀行之帳號為000000000000號帳戶內，並自91年
    7 月22日凌晨3 時許起，迄同年9 月13日0 時30分止，連續
    12次於附表二所示時間，在不詳地點，以金融卡操作自動櫃
    員提款機提領現金、跨行轉帳等方式，提領甲○○之存款19
    7,974 元，連同上述轉帳金額合計1,397,974 元（不含丙○
    ○以定期存款透支質借所應支付予臺灣銀行屏東分行之利息
    9,269 元及3 次跨行轉帳所生手續費54元），得手後，將上
    述款項用以清償借款及其他銀行卡債等方式花用殆盡，足以
    生損害於甲○○、臺灣銀行屏東分行對於金融卡核發及辦理
    定期存款質押借款之正確性。
二、案經甲○○訴由法務部調查局屏東縣調查站報告臺灣屏東地
    方法院檢察署檢察官偵查起訴。
    理  由
一、上揭事實，業據被告丙○○於本院審理中坦承不諱，核與告
    訴人甲○○、證人乙○○、林錦玉、侯惠美分別於調查局、
    偵查中及本院審理時所指訴及證述等情節相符，並有臺灣銀
    行綜合存款印鑑卡2 紙、金融卡申請書、約定書各1 紙、臺
    灣銀行屏東分行帳號000000000000號帳戶、帳號0000000000
    00號帳戶光碟櫃歷史明細查詢系統列印報表各1 份、臺灣銀
    行任免人員通知書總行函1 份、臺灣銀行屏東分行93年4 月
    2 日函暨其檢送被告所有帳戶000000000000號帳號印鑑卡影
    本及轉入帳號明細等資料及94年3 月22日函暨檢送被告上述
    帳號於91年7 月1 日往來明細等資料、同行94年5 月16日函
    暨其附件各1 份、華南商業銀行屏東分行94年5 月20鬥函暨
    其附件開戶戶印鑑卡1 紙、中國信託商業銀行94年5 月20日
    函既其附件1 份在卷可稽，足認被告自白確與事實相符，本
    件事證明確，被告犯行堪予認定。
二、按文書為表現足以證明法律上之權利義務或事實，或足以產
    生法律上權利義務關係或事實之「意思表示」，亦即須具有
    法律效果之意思表示。查被告為領取告訴人上開定期存款及
    帳戶內之款項，在金融卡申請書及約定書上分別偽造「甲○
    ○」之署押及盜用「甲○○」之印文後，交付予上述銀行承
    辦人員辦理，致不知情承辦人員陷於錯誤，核發金融卡1 張
    予被告，被告就上開申請書及約定書之內容有所主張，對上
    開銀行為一定意思內容之表示而行使該偽造私文書，是核其
    上述所為，係犯刑法第216 條、第210 條之行使偽造私文書
    罪及同法第339 條第1 項之詐欺取財罪（詐領金融卡部分）
    ；就被告以金融卡接續10次轉帳總額1,200,000 元，及連續
    12次於附表二所示時間，在不詳地點，以金融卡操作自動櫃
    員提款機提領現金等方式，提領甲○○之存款197,974 元，
    合計提領1,397,974 元所為，係犯刑法第339 條之2 第1 項
    之以不正方法由自動付款設備取得他人財物罪。被告於金融
    卡申請書及約定書上偽造「甲○○」之署押及盜用「甲○○
    」之印文等行為，係偽造私文書之部分行為，而其偽造後持
    以行使，偽造之低度行為為行使之高度行為所吸收，均不另
    論罪。被告先後多次以不正方法由自動付款設備取得他人財
    物之犯行，時間緊接，方法相同，所犯構成要件相同之罪名
    ，顯係基於概括犯意而為，應依刑法第56條連續犯之規定，
    論以連續詐欺取財罪，並加重其刑。又被告所犯行使偽造私
    文書罪、詐欺取財罪及以不正方法由自動付款設備取得他人
    財物罪間，有方法目的之牽連關係，應依同法第55條牽連犯
    之規定，從一重之行使偽造私文書罪處斷。爰審酌被告僅因
    經濟困難，竟以上開方式詐領告訴人所有之存款，損害金融
    交易秩序、告訴人之權益及臺灣銀行屏東分行對於金融卡核
    發辦理定期存款質押借款之正確性，惟被告事後業與告訴人
    達成民事和解，賠償其所受之損失（見本院94年度附民字第
    129 號卷），並坦承犯行不諱，尚見悔意之犯罪後態度等一
    切情狀，量處如主文所示之刑。末查被告未曾受有期徒刑以
    上刑之宣告，有臺灣高等法院被告前案紀錄表1 份在卷可稽
    ，其經此教訓後，應知警惕，當無再犯之虞，本院認對其所
    宣告之刑，以暫不執行為適當，予以宣告緩刑3 年，用啟自
    新。
三、被告用以詐欺取財之偽造書類，既已交付於告訴人收受，則
    該物非屬被告所有，除偽造書類上偽造之印文、署押，應依
    刑法第219 條予以沒收外，依同法第38條第3 項之規定，即
    不得再對各該書類諭知沒收（最高法院43年台上字第747 號
    判例意旨可資參照）。查被告於金融卡申請書及約定書上偽
    造「甲○○」之署押及盜用「甲○○」之印文等行為（詳如
    附表一所示）後，將金融卡申請書及約定書交付臺灣銀行屏
    東分行承辦人員收受，已非被告所有，自不應另為沒收之諭
    知，惟金融卡申請書及約定書上被告所偽造之「甲○○」署
    押共計2 枚，雖未扣案，仍應依刑法第219 條之規定予以宣
    告沒收。
四、至於被告盜用告訴人所有「甲○○」印章所產生之印文，並
    非偽造之印文，依法不得宣告沒收，公訴人聲請本院宣告沒
    收，尚有誤會，附此敘明。
據上論斷，應依刑事訴訟法第273 之1 之第1 項、第299 條第1
項前段，刑法第56條、第216 條、第210 條、第339 第1 項、第
55條、第74條第1 款、第219 條，罰金罰鍰提高標準條例第1 條
前段，判決如主文。
中　　華　　民　　國　　94　　年　　11　　月　　30　　日
                        　　刑事第三庭  法  官  楊萬益
以上正本證明與原本無異。
如不服本判決應於收受本判決送達後十日內向本院提出上訴書狀
，其未敘述上訴理由者，並得於提起上訴後十日內向本院補提理
由書狀（均須按他造當事人之人數附繕本）「切勿逕送上級法院
」
中　　華　　民　　國　　94　　年　　12　　月　　5 　　日
                                        書記官  陳勃諺
附錄法條
中華民國刑法第210條
(偽造變造私文書罪)
偽造、變造私文書，足以生損害於公眾或他人者，處 5 年以下有
期徒刑。
中華民國刑法第216條
(行使偽造變造或登載不實之文書罪)
行使第 210 條至第 215 條之文書者，依偽造、變造文書或登載
不實事項或使登載不實事項之規定處斷。
中華民國刑法第339條
(普通詐欺罪)
意圖為自己或第三人不法之所有，以詐術使人將本人或第三人之
物交付者，處5 年以下有期徒刑、拘役或科或併科1 千元以下罰
金。
以前項方法得財產上不法之利益或使第三人得之者，亦同。
前二項之未遂犯罰之。
中華民國刑法第339條之2
意圖為自己或第三人不法之所有，以不正方法由自動付款設備取
得他人之物者，處3 年以下有期徒刑、拘役或1 萬元以下罰金。
以前項方法得財產上不法之利益或使第三人得之者，亦同。
 附表一
┌───┬──────────────────┬───────────┐
│編  號│    文      件      名      稱      │偽造「甲○○」署押及盜│
│      │                                    │用「甲○○」之印文之內│
│      │                                    │容暨數量              │
├───┼──────────────────┼───────────┤
│  1   │金融卡申請書                        │「甲○○」之署押1 枚；│
│      │                                    │「甲○○」之印文3 枚。│
├───┼──────────────────┼───────────┤
│  2   │約定書                              │「甲○○」之署押1 枚；│
│      │                                    │「甲○○」之印文1 枚。│
└───┴──────────────────┴───────────┘
 附表二
┌──┬────┬─────┬────┬──────┐
│編號│ 日  期 │ 交易地點 │提款金額│  備    註  │
├──┼────┼─────┼────┼──────┤
│ 1  │91年7 月│ 不詳     │折算新台│以自動櫃員提│
│    │22日凌晨│          │幣12,985│款機提領港幣│
│    │3 時許  │          │元      │3,000 元    │
│    │        │          │        │            │
├──┼────┼─────┼────┼──────┤
│ 2  │91年7 月│ 不詳     │折算新台│以自動櫃員提│
│    │22日凌晨│          │幣12,985│款機提領港幣│
│    │3 時許  │          │元      │3,000 元    │
│    │        │          │        │            │
├──┼────┼─────┼────┼──────┤
│ 3  │91年7 月│ 不詳     │折算新台│以自動櫃員提│
│    │22日凌晨│          │幣12,985│款機提領港幣│
│    │3 時許  │          │元      │3,000元     │
│    │        │          │        │            │
├──┼────┼─────┼────┼──────┤
│ 4  │91年7 月│ 不詳     │折算新台│以自動櫃員提│
│    │29日凌晨│          │幣17,619│款機提領港幣│
│    │3 時許  │          │元      │4,000元     │
│    │        │          │        │            │
├──┼────┼─────┼────┼──────┤
│ 5  │91年9 月│ 不詳     │30,000元│以自動櫃員提│
│    │9 日13時│          │        │款機提領現金│
│    │51分    │          │        │            │
├──┼────┼─────┼────┼──────┤
│ 6  │91年9 月│ 不詳     │30,000元│以自動櫃員提│
│    │9 日13時│          │        │款機提領現金│
│    │52分    │          │        │            │
├──┼────┼─────┼────┼──────┤
│ 7  │91年9 月│ 不詳     │30,000元│以自動櫃員提│
│    │9 日13時│          │        │款機提領現金│
│    │52分    │          │        │            │
├──┼────┼─────┼────┼──────┤
│ 8  │91年9 月│ 不詳     │10,000元│以自動櫃員提│
│    │9 日13時│          │        │款機提領現金│
│    │53分    │          │        │            │
├──┼────┼─────┼────┼──────┤
│ 9  │91年9 月│ 不詳     │5,000元 │跨行轉帳；不│
│    │10日11時│          │        │含18元手續費│
│    │12分    │          │        │            │
├──┼────┼─────┼────┼──────┤
│10  │91年9 月│ 不詳     │6,000元 │跨行轉帳；不│
│    │11日15時│          │        │含18元手續費│
│    │0分     │          │        │            │
├──┼────┼─────┼────┼──────┤
│11  │91年9 月│ 不詳     │5,400元 │跨行轉帳；不│
│    │11日15時│          │        │含18元手續費│
│    │1分     │          │        │            │
├──┼────┼─────┼────┼──────┤
│12  │91年9 月│ 不詳     │25,000元│以自動櫃員提│
│    │13日0 時│          │        │款機提領現金│
│    │30 分   │          │        │            │
└──┴────┴─────┴────┴──────┘
